【裁判字號】    89,訴,248
【裁判日期】    890413
【裁判案由】    偽造文書等
【裁判全文】
臺灣板橋地方法院刑事判決                          八十九年度訴字第二四八號
    公  訴  人  臺灣板橋地方法院檢察署檢察官
    被      告  甲○○
    選任辯護人  毛英富
右列被告因偽造文書等案件，經檢察官提起公訴（八十八年度偵字第二二四四０號）
，本院判決如左：
    主  文
甲○○行使偽造私文書，足以生損害於他人，處有期徒刑伍月，緩刑參年。
扣案偽造之財團法人台灣省嘉義縣新港奉天宮董事會顧問聘書壹紙、財團法人台灣省
嘉義縣新港奉天宮董事會收據肆紙、財團法人台灣省台中縣大甲乙○○董監事會收據
貳紙及「鄭文德」名片陸拾參張均沒收。
    事  實
一、甲○○意圖為自己不法之所有，並基於偽造私文書之概括犯意，於民國八十八年
    十月三日起，持其先前於八十八年九月中旬某日，在台北縣新莊市○○○路不知
    名之名片印製店，委由不知情之名片製作業者，代為印製財團法人嘉義縣新港奉
    天宮（以下簡稱奉天宮）董事會顧問、財團法人台中縣大甲乙○○（以下簡稱乙
    ○○）董事會顧問、彰化鹿港天后宮（以下簡稱天后宮）祭典組組長、台北縣縣
    議會議長許再恩服務處助理、黑松沙士企業集團股份有限公司吳彩琴助理之「鄭
    文德」名片一盒，及於八十八年二月間，在嘉義縣新港奉天宮取得之空白顧問聘
    書一紙，旋即填寫自己姓名，而持以行使，佯以為乙○○或奉天宮籌募捐款賑濟
    災民之名義，向不特定之人士募款，擬使不特定之人士，陷於錯誤，而交付捐款
    。嗣因乙○○之信徒發現有異，而於八十八年十月三日十一時許，以傳真信函向
    乙○○副董事長鄭銘坤檢舉甲○○假借乙○○之名義，而以賑災為名，在外騙取
    捐款，經乙○○副董事長鄭銘坤以電話與甲○○聯絡，甲○○復於電話中向鄭銘
    坤誆稱其為乙○○新莊辦事處人員，可代收捐款，並可開立收據等語，乙○○副
    董事長鄭銘坤始知信徒檢舉之內容尚非無稽，遂佯稱欲捐款予乙○○，而與甲○
    ○約於八十八年十月五日十七時許，在台北縣新莊市○○○路一九號前見面。甲
    ○○嗣為取信鄭銘坤，即於八十八年十月五日上午某時，在台北縣新莊市○○路
    某處之統一便利超級商店內，偽造財團法人台灣省台中縣大甲乙○○董監事會及
    財團法人台灣省嘉義縣新港奉天宮董事會核發之表示收到捐獻九二一震災愛心捐
    款之收據。八十八年十月五日十七時許，雙方見面後，鄭銘坤即自稱係鄭太和，
    擬捐款新台幣（下同）八萬元予乙○○及奉天宮，而向甲○○索取收據，嗣見甲
    ○○取出奉天宮之收據，即於甲○○填載收據之際，報警處理。為警於八十八年
    十月五日十七時三十分許，在台北縣新莊市○○○路一九號前當場查獲，並扣得
    「鄭文德」之名片半盒（共計六十三張）、財團法人台灣省嘉義縣新港奉天宮董
    事會顧問聘書一紙、財團法人台灣省嘉義縣新港奉天宮董事會收據四紙、財團法
    人台灣省台中縣大甲乙○○董監事會收據二紙。
二、案經被害人乙○○訴由台北縣警察局新莊分局訴請台灣板橋地方法院檢察署檢察
    官偵查起訴。
    理  由
一、右揭事實業據被告甲○○坦承不諱，且經證人即乙○○副董事長鄭銘坤於警訊中
    證述在卷，並有「鄭文德」之名片半盒（共計六十三張）、偽造之財團法人台灣
    省嘉義縣新港奉天宮董事會顧問聘書一紙、財團法人台灣省嘉義縣新港奉天宮董
    事會收據四紙、財團法人台灣省台中縣大甲乙○○董監事會收據二紙、財團法人
    台灣省嘉義縣新港奉天宮董事會八十八年十月二十八日新奉董民字第二八０號函
    、八十九年三月二日新奉董民字第０八五號函、財團法人台灣省台中縣大甲乙○
    ○八十八年十月三十一日（八八）鎮瀾標字第０七六號函、黑松股份有限公司八
    十八年十一月十九日（八八）黑松總字第０七八六號函、台北縣議會議長許再恩
    服務處八十八年十二月四日函、鹿港天后宮管理委員會八十八年十一月十八日鹿
    天宮盛字二三一號函等附卷可佐。本件事證明確，被告犯行洵堪認定，應依法論
    科。
二、核被告甲○○偽造顧問聘書及收據，持以向人募款詐財之所為，係犯刑法第三百
    三十九條第三項、第一項之詐欺取財未遂罪及刑法第二百十六條、第二百十條之
    行使偽造私文書罪。被告偽造前揭奉天宮及乙○○收據之上奉天宮董事長鄭新民
    、乙○○董事長顏清標署名及偽造乙○○董事會、奉天宮董事會印文之行為，乃
    係偽造私文書之階段行為；又其偽造私文書之低度行為應為行使偽造私文書之高
    度行為所吸收，均不另論罪，應依行使偽造私文書罪論處。另其所犯之行使偽造
    之前揭聘書、收據等私文書罪與詐欺取財未遂罪二罪間，具有方法結果之牽連關
    係，應從較重之行使偽造私文書罪處斷。被告先後多次偽造私文書之犯行，時間
    緊接，所犯罪名及構成要件均屬相同，顯係基於概括犯意反覆為之，應依刑法第
    五十六條連續犯之規定論以一罪，並加重其刑。爰審酌被告係初犯，素行良好，
    犯罪時年僅十八歲，年輕慮淺，犯罪所生損害非重，犯後並坦承犯行等一切情狀
    ，量處如主文所示之刑示懲。又被告未曾受有期徒刑以上刑之宣告，經此偵審程
    序當知警惕，應無再犯之虞，本院認所宣告之刑以暫不執行為適當，併予宣告緩
    刑三年以啟自新。
三、偽造之財團法人台灣省嘉義縣新港奉天宮董事會顧問聘書一紙、財團法人台灣省
    嘉義縣新港奉天宮董事會收據四紙、財團法人台灣省台中縣大甲乙○○董監事會
    收據二紙及「鄭文德」名片六十三張，係被告所有供犯罪所用之物，依刑法第三
    十八條第一項第二款宣告沒收。
據上論斷，應依刑事訴訟法第二百九十九條第一項前段，刑法第五十六條、第二百十
六條、第二百十條、第三百三十九條第一項、第三項、第五十五條、第七十四條第一
款、第三十八條第一項第二款、罰金罰鍰提高標準條例第一條，判決如主文。
本案經檢察官鄭嘉欣到庭執行職務
中    華    民    國      八十九      年      四      月      十三    日
                                      臺灣板橋地方法院刑事第一庭
                                          法  官  毛崑山
右正本證明與原本無異。
如不服本判決，應於判決送達後十日內，向本院提出上訴狀。
                                          書記官  章宏萱
中    華    民    國      八十九      年      四      月      十四    日


司法院資訊處製作；財團法人民間司法改革基金會備份。
